臺灣士林地方法院刑事判決　　　　　　　 93年度訴字第716號
公　訴　人　臺灣士林地方法院檢察署檢察官
被　　　告　乙○○
上列被告因違反洗錢防制法案件，經檢察官聲請簡易判決處刑（
93 年 度偵字第7622號），本院士林簡易庭認不得逕行簡易程序
（93 年 度士金簡字第19號），移由本院依通常程序進行，經被
告就本案被訴事實為有罪之陳述，本院合議庭裁定改由受命法官
獨任依簡式審判程序審理，並判決如下：
    主  文
乙○○幫助掩飾因自己重大犯罪所得財物，處有期徒刑陸月，如
易科罰金，以佰元折算壹日。
所得財物新臺幣肆仟伍佰元沒收，如全部或一部不能沒收時，以
其財產抵償之。
    事  實
一、乙○○因缺錢花用，於民國93年7 月13日某時在由yahoo 奇
    摩網站進入之UT聊天室中「聊天一房」版內見有「高租郵銀
    簿～換現」之訊息，遂去電與姓名年籍不詳之自稱「小李」
    之成年男子聯繫，並自該名「小李」之男子處得知可藉提供
    金融帳戶換取每本新台幣（下同）3,000 元之代價。乙○○
    在能預見提供自己之金融帳戶與不相識者使用，可能會幫助
    常業詐欺集團成員掩飾因其常業詐欺行為所得財物之情況下
    ，竟仍不違背其本意，於93年7 月14日某時，分別至大眾商
    業銀行汐止分行及中國信託商業銀行汐止分行處開立帳號（
    帳戶名稱均為「乙○○」，帳戶號碼分別為000000000000號
    及000000000000號）後，再與自稱「小李」之男子聯絡約定
    ，並於同日下午5 時許，在臺北縣汐止市○○路○段與中興
    路口將前述2 帳戶及連同乙○○於同年6 月2 日開立，原供
    其薪資轉帳使用之台新國際商業銀行汐止分行（下稱台新汐
    止分行）帳戶號碼為00000000000000號之存摺、提款卡及密
    碼紙各3 本及印章1 枚交與該名「小李」之男子。乙○○原
    應向「小李」之男子收取9,000 元，後因該名「小李」之男
    子表示因與乙○○第一次交易之故，遂僅交付乙○○4,500
    元之代價。而該名自稱「小李」之男子實係某詐欺集團之成
    員，而該詐欺集團成員平時即以詐欺為常業，於取得乙○○
    之存摺、提款卡、密碼紙及印章後，先由該常業詐欺集團中
    自稱係中國信託商業銀行仁愛分行行員之女子，於93年7 月
    19 日 晚間8 時許，撥打電話予甲○○，該名女子於電話中
    向甲○○佯稱因甲○○之信用卡於臺北市內湖區某賣場遭他
    人盜刷13,000元之故，遂要求甲○○撥打00-00000000 號電
    話至「內湖分局」報案，甲○○不疑有詐，隨即撥打前述電
    話，並由自稱為「葉文輝警員」之人接聽，該名「葉文輝」
    之人亦屬前述常業詐欺集團成員之一，遂要求甲○○再撥打
    0000000000號電話至「中央存款保險局」做金額確認及保險
    動作。甲○○繼之撥打該電話，由自稱「李文忠」之人接應
    ，而該名「李文忠」之人仍屬前述常業詐欺集團成員，「李
    文忠」即要求甲○○先至提款機前確認存款餘額，再依其指
    示操作提款機更改密碼，甲○○因受前述常業詐欺集團中自
    稱銀行行員、警員及存款保險局人員等人分別以前述話語佯
    稱，致陷於錯誤，分別於同年月19日、20日、21日及26日之
    某時，多次前往位於臺北市○○路及臺北市○○○路○段後
    方之某處郵局，以其第一商業銀行、中國農民銀行及臺灣土
    地銀行之金融卡或現金卡依該名「李文忠」之人指示操作提
    款機共7 次，致其於第一商業銀行、中國農民銀行及臺灣土
    地銀行等帳戶內金額共約660,000 元分別匯入前述常業詐欺
    集團所收購之乙○○台新汐止分行、不明人士之富邦商業銀
    行、陽信商業銀行及合作金庫商業銀行等帳戶內，並隨即遭
    該常業詐欺集團之成員提領一空，迨甲○○於93年7 月27
    日至中國農民銀行提款時發現存款短少，方知受騙，經報警
    後，循線查知甲○○曾於93年7 月19日晚間9 時10分許，依
    該名「李文忠」之人指示轉出90,402元至乙○○之台新汐止
    分行帳戶內，始悉上情。
二、案經被害人甲○○訴由臺北縣政府警察局汐止分局報請臺灣
    士林地方法院檢察署檢察官偵查起訴。
    理  由
一、前揭犯罪事實，業據被告乙○○於本院審理時坦白承認，而
    被害人甲○○於上揭時間，因接獲詐欺集團電話，經該詐欺
    集團人員以前揭謊言欺瞞，致陷於錯誤，而依詐欺集團之指
    示將其中90,402元轉至被告所出售之台新汐止分行帳戶內等
    情，亦經被害人甲○○於警詢及檢察官偵查中指述綦詳，並
    有被告在台新汐止分行第00000000000000號、大眾商業銀行
    汐止分行第000000000000號及中國信託商業銀行汐止分行第
    0000 00000000 號等開戶資料及該等帳戶之交易明細資料各
    一份、被害人甲○○於第一商業銀行帳戶之未登摺款項查詢
    清單及被告於UT聊天室中「聊天一房」版內之聊天對象清單
    各一紙等附卷可稽，足徵被告之自白與事實相符，堪予採信
    ，是本件事證明確，應依法論科。
二、查本件被告係基於幫助之犯意，將前開帳戶提供予該名自稱
    「小李」之男子所屬之詐欺集團使用，而幫助該集團成員於
    為常業詐欺之犯行時，掩飾因其常業詐欺行為後所得財物之
    行為，是核被告所為，係犯刑法第30條第1 項、洗錢防制法
    第9 條第1 項之幫助掩飾因自己重大犯罪所得財物罪。又被
    告於本院審理時自白犯罪，應依洗錢防制法第9 條第5 項之
    規定，減輕其刑。而被告以幫助意思將其之存摺、金融卡、
    密碼紙及印章交與該名「小李」之男子，供該名男子所屬詐
    欺集團成員掩飾該集團因自己常業詐欺行為所得財物之犯行
    ，係屬幫助犯，應依刑法第30條第2 項之規定，減輕其刑，
    並遞減之。爰審酌被告因需款花用而出售帳戶之犯罪動機、
    目的、手段、提供帳戶供他人掩飾犯罪所得，助長他人犯罪
    ，增加查緝困難，且危害財產交易安全之犯罪所生損害，及
    犯罪後坦承犯行之態度等一切情狀，認公訴人有處有期徒刑
    六月尚稱妥適，爰量處如主文第一項所示之刑，並諭知易科
    罰金折算標準。末按犯洗錢防制法第9 條之罪者，因犯罪所
    得財物或財產上利益，除應發還被害人或第三人者外，不問
    屬於犯人與否，沒收之。如全部或一部不能沒收時，追徵其
    價額或以其財產抵償之。所謂因犯罪所得財物，包括因犯罪
    取得之報酬在內，同法第12條第1 項、第4 條第2 款分別定
    有明文。又刑法或其特別法所謂追徵其價額，必限於所得為
    金錢以外之其他財物，因無法追繳，使其繳納與原財物相當
    之價額，以替代原財物之追繳者，始有追徵其價額之必要；
    如犯罪所得財物為金錢，即不生追徵價額之問題，而應以其
    財產抵償之，有最高法院90年度臺上字第1195號判決意旨參
    照，是被告出售前述帳戶所得之4,500 元之代價，應依前開
    規定予以沒收，如全部或一部不能沒收時，以其財產抵償之
    ，附此敘明。
據上論斷，應依刑事訴訟法第452 條、第273 條之1 第1 項、第
299 條第1 項前段、洗錢防制法第9 條第1 項、第5 項後段、第
12條第1 項，刑法第11條、第30條第1 項、第2 項、第41條第1
項前段，罰金罰鍰提高標準條例第2 條，判決如主文。
本案經檢察官王碧霞到庭執行職務。
中　　華　　民　　國　　94　　年　　2 　　月　　4  　　日
                  刑事第二庭法  官  莊明達
以上正本證明與原本無異。
如不服本判決，應於判決送達後10日內，向本院提出上訴狀。
                            書記官  陳玉瓊
中　　華　　民　　國　　94　　年　　2 　　月　　14　　日
附錄本案論罪科刑法條全文：
洗錢防制法第2條：
本法所稱洗錢，係指下列行為：
一、掩飾或隱匿因自己重大犯罪所得財物或財產上利益者。
二、掩飾、收受、搬運、寄藏、故買或牙保他人因重大犯罪所得
    財物或財產上利益者。
洗錢防制法第9條：
犯第2 條第1 款之罪者，處5 年以下有期徒刑，得併科新臺幣三
百萬元以下罰金。
犯第2 條第2 款之罪者，處7 年以下有期徒刑，得併科新臺幣五
百萬元以下罰金。
以犯前2 項之罪為常業者，處3 年以上10年以下有期徒刑，得併
科新臺幣一百萬元以上一千萬元以下罰金。
法人之代表人、法人或自然人之代理人、受雇人或其他從業人員
，因執行業務犯前3 項之罪者，除處罰行為人外，對該法人或自
然人並科以各該項所定之罰金。但法人之代表人或自然人對於犯
罪之發生，已盡力監督或為防止行為者，不在此限。
犯前4 項之罪，於犯罪後6 個月內自首者，免除其刑；逾6 個月
者，減輕或免除其刑；在偵查或審判中自白者，減輕其刑。
